【裁判字號】    97,交抗,230
【裁判日期】    970331
【裁判案由】    聲明異議
【裁判全文】
臺灣高等法院臺中分院刑事裁定         97年度交抗字第230號
抗 告 人即
原處分機關  交通部公路總局臺中區監理所豐原監理站
代  表  人  張光輝
受 處 分人  甲○○
上列抗告人因受處分人違反道路交通管理處罰條例聲明異議案件
，不服臺灣臺中地方法院中華民國97年1月14日所為裁定（96年
度交聲字第1420號），提起抗告，本院裁定如下：
    主  文
抗告駁回。
    理  由
一、抗告意旨略以：抗告人因受處分人甲○○駕駛GO－3410號自
    小客車違規，於民國96年11月28日以豐監稽違字第裁63-HC0
    000000號裁決：「應吊扣受處分人職業貨車駕駛執照12個月
    」之處分，經受處分人聲明異議，業由臺灣臺中地方法院於
    97年1月14日以96年度交聲字第1420號裁定：「原處分關於
    吊扣職業大貨車駕駛執照部分撤銷。前項撤銷部分，不罰。
    」，惟本件應依道路交通管理處罰條例第35條第1項第1款規
    定之立法精神及意旨，剝奪受處分人汽車駕駛用路權，爰請
    求維持原處分或更為裁定」等語。
二、原裁定略以：
  (一)原處分意旨略以：異議人即受處分人甲○○（下稱異議人）
    駕駛車號G0－3410號自小客車，於民國96年11月17日19時24
    分許，在臺中縣豐原市○○路與大明路口，因酒後駕車，酒
    精值達0.37mg/l，超過標準值0.25mg/l之違規，經臺中縣警
    察局交通隊以HC 0000000號違反道路交通管理事件通知單舉
    發，因受處分人係以高一級車類之駕駛資格即職業大貨車駕
    駛執照之駕駛資格駕駛自小客車，原處分機關則依道路交通
    安全規則第 50條第1項、第53條、第61條第1項第3款及道路
    交通管理處罰條例第35條第1項第1款裁處罰鍰新臺幣（下同
    ）1萬9500元，並吊扣其職業大貨車駕駛執照1年，且施以道
    安講習。
  (二)異議意旨略以：異議人於上開時、地喝酒駕車，竟遭吊扣職
    業大貨車駕照，將會嚴重影響生計，爰依法聲明異議。
  (三)按飲酒後，其吐氣所含酒精濃度超過每公升0.25毫克以上者
    ，不得駕車；又汽車駕駛人，駕駛汽車經測試檢定，有酒精
    濃度超過規定標準者，處15,000元以上60,000元以下罰鍰，
    並當場移置保管其車輛及吊扣其駕駛執照 1年，道路交通安
    全規則第114條第2款及道路交通管理處罰條例第 35條第1項
    第1款分別定有明文。次按 94年12月14日修正前道路交通管
    理處罰條例第68條規定：「汽車駕駛人，因違反本條例及道
    路交通安全規則之規定，受吊扣或吊銷駕駛執照處分時，吊
    扣或吊銷其持有各級車類之駕駛執照。」其立法意旨，在於
    違規行為對道路交通秩序之維持及道路交通安全已生較大之
    影響，固規定吊扣或吊銷其持有各級車類之駕駛執照，以限
    制其繼續駕車行駛道路之權利，其係屬駕駛行為之限制，並
    不因所持駕駛執照種類不同而有差異。然該條文業於94年12
    月14日修正為：「汽車駕駛人，因違反本條例及道路交通安
    全規則之規定，受吊銷駕駛執照之處分時，吊銷其持有各級
    車類之駕駛執照」，並於95年3月1日施行，乃因舊法將違法
    或違規駕駛人所持有各級車類之駕駛執照一併吊扣或吊銷，
    過於苛酷，對人民工作及生活影響甚鉅，故為上開修正。是
    依前開修正後道路交通管理條例第68條規定，受吊扣駕駛執
    照處分時，不再吊扣駕駛人持有之各級車類駕駛執照，僅於
    受吊銷駕駛執照處分時，使吊銷其持有之各級車類之駕駛執
    照，而限縮原條文之適用範圍，即受吊扣駕駛執照處分不在
    本條規定適用之列甚明。
  (四)經查，本件異議人持有職業大貨車駕駛執照駕駛上開自用小
    客車，經檢測後酒精濃度超過規定標準之違規事實，為異議
    人所不爭執，並有臺中縣警察局中縣警交字第 HC0000000號
    舉發通知單、交通部公路總局臺中區監理所豐原監理站豐監
    稽字第裁63-HC0000000號裁決書附卷可稽，本件違規事實洵
    堪認定。又原處分機關以我國交通管理制度未設駕照分級管
    理制度及分級扣照之配套措施為由，本件異議人酒醉駕車，
    自應剝奪其用路權，因異議人並無自小客車之駕駛執照可供
    吊扣，因認仍應依道路交通管理處罰條例第68條之規定，「
    吊扣」異議人所持有之職業大貨車駕駛執照。然異議人係駕
    駛自用小客車而有違規行為，而須受吊扣自用小客車駕照之
    處分，以限制其駕駛自小客車之權利，自不能越級限制其駕
    駛職業大貨車之權利，原處分機關不察，竟吊扣受處分人之
    職業大貨車駕照 1年，顯已違反行政程序法第6條、第7條所
    揭示之平等原則及比例原則，非僅於法不合，亦剝奪異議人
    駕駛大貨車之權利，對其工作權造成極大侵害，且與道路交
    通管理處罰條例第68條立法意旨不符，原處分難謂合法，應
    認本件異議為有理由，合應由本院將原處分關於關於吊扣職
    業大貨車駕駛執照部分予以撤銷。再者，本件原應裁處吊扣
    異議人之自用小客車駕駛執照，惟異議人並無自用小客車駕
    駛執照可供吊扣，是本件無論係發回原處分機關就此重為裁
    處，或係由本院自行予以裁處，因所為裁處內容，事實上不
    能執行，依行政程序法第111條第3款規定，仍屬無效，最終
    結果與逕予諭知異議人不罰無異，為免案懸不決，徒增原處
    分機關與異議人之困擾，爰由本院就上開撤銷部分，逕予諭
    知異議人不罰等語。
三、經查，受處分人雖有上開違規行為，業據受處分人於聲明異
    議狀中坦白承認，並有通知單、原處分裁決書附卷可稽，其
    上開違規行為固堪以認定。惟查，受處分人所領有者係大貨
    車駕駛執照，並未領有自用小客車駕駛執照可供執行吊扣處
    分，而依修正後道路交通管理處罰條例第68條規定，受吊扣
    駕駛執照處分時，已不得再吊扣受處分人所持有各級車類之
    駕駛執照，已如前述，原處分不察，吊扣受處分人所持有各
    級車類之駕駛執照，而執行吊扣受處分人所持有之大貨車駕
    駛執照，即非合法，原審認受處分人異議有理由，就原處分
    關於吊扣大貨車駕駛執照12個月部分予以撤銷，並就該撤銷
    部分諭知受處分人不罰，並說明本案本應諭知吊扣自用小客
    車駕駛執照12個月，惟因事實上不能執行，其結果與不罰無
    異，乃逕諭知不罰，尚無不合。本件抗告為無理由，應予駁
    回。至本案異議人雖因目前公路機關實務上僅核給最高級（
    內含多合一駕駛資格）汽車駕駛執照，致無自用小客車之駕
    駛執照可供吊扣，然此乃公路機關應針對修法後始衍生之爭
    議，設法解決之問題（如取得高一級之駕駛執照，仍應依一
    定之程序，申請換發次一級之駕駛執照，方可駕駛次一級之
    車輛），非本案所能審究。
六、據上論結，應依道路交通案件處理辦法第26條，刑事訴訟法
    第412條，裁定如主文。
中    華    民    國    97    年    3    月    31    日
            刑事第十庭    審判長法  官  林  照  明
                                法  官  林  欽  章
                                法  官  蔡  名  曜
上列正本證明與原本無異。
不得再抗告。
                                書記官  劉  恒  宏
中    華    民    國    97    年    4     月    2     日


司法院資訊處製作；財團法人民間司法改革基金會備份。
